臺灣基隆地方法院民事裁定
111年度消債清字第2號
聲  請  人  
即債務人    邱碧莉    住○○市○○區○○路000巷00號0樓                        身分證統一編號：Z000000000號
代  理  人  林士祺律師（法扶律師）
上列聲請人因消費者債務清理條例聲請清算事件，本院裁定如下
：
    主  文
聲請人邱碧莉自中華民國一百一十一年八月二十六日上午十時起
開始清算程序，並同時終止清算程序。
    理  由
一、按為使負債務之消費者得依消費者債務清理條例（下稱消債
    條例）所定程序清理債務，以調整其與債權人及其他利害關
    係人之權利義務關係，保障債權人之公平受償，謀求消費者
    經濟生活之更生及社會經濟之健全發展，特制定消債條例（
    參見消債條例第1條）。次按債務人不能清償債務或有不能
    清償之虞者，得依消債條例所定更生或清算程序，清理其債
    務；債務人於法院裁定開始更生程序或許可和解或宣告破產
    前，得向法院聲請清算；債務人對於金融機構負債務者，在
    聲請更生或清算前，應向最大債權金融機構請求協商債務清
    償方案，或向其住、居所地之法院或鄉、鎮、市、區調解委
    員會聲請債務清理之調解；自債務人提出協商請求之翌日起
    ，逾30日不開始協商，或自開始協商之翌日起逾90日協商不
    成立，債務人得逕向法院聲請更生或清算，消債條例第3條
    、第80條前段、第151條第1項、第153條定有明文。而依消
    債條例第2條第1項、第2項規定，消債條例所稱消費者，指5
    年內未從事營業活動或從事營業額平均每月新臺幣（下同）
    200,000元以下之小規模營業活動之自然人。準此，5年內未
    從事營業活動或從事營業額平均每月200,000元以下之小規
    模營業活動之自然人，倘有不能清償債務或有不能清償債務
    之虞，且客觀上並無濫用更生或清算程序之情事者，自應使
    其藉由消債條例所定程序清理債務。第按法院開始清算程序
    之裁定，應載明其年、月、日、時，並即時發生效力；法院
    裁定開始清算程序後，得命司法事務官進行清算程序。消債
    條例第83條第1項、第16條第1項前段亦有明定。又依消債條
    例第85條第1項規定，債務人之財產不敷清償清算程序之費
    用時，法院應裁定開始清算程序，並同時終止清算程序。
二、聲請意旨略以：聲請人過去因理財不善、需錢花用而刷卡，
    累積諸多債務。聲請人係靠打零工維生，名下無財產，其固
    曾向本院聲請債務清理之調解（本院民國110年度司消債調
    字第100號），然以聲請人每月薪資，尚無法負擔最大債權
    金融機構台北富邦商業銀行股份有限公司（下稱富邦銀行）
    提出180期、利率0%、每月13,740元之還款方案，故調解不
    成立。又其未經法院裁定開始更生程序或許可和解或宣告破
    產，爰依法聲請清算等語。
三、經查：
(一)聲請人係一般消費者，5 年內未從事營業活動，有財團法人
    金融聯合徵信中心查詢個人任職董監事 /有限合夥合夥人、
    商業登記事業負責人及經理人企業名錄附卷可稽。又聲請人
    曾向本院聲請債務清理之調解，然因無法達成協議，致調解
    不成立，業據其提出本院110年度司消債調字第100號調解不
    成立證明書為證，並經本院調取該案卷宗（下稱司消債調卷
    ）核閱無訛。又聲請人未經法院裁定開始更生程序或許可和
    解或宣告破產，有案件索引卡查詢資料在卷可考（本案卷頁
    31至49）。可知，本件聲請核與消債條例第2條第1項、第80
    條前段、第151條第1項之程序要件相符。至於聲請人得否依
    清算程序清理其債務，則應視聲請人有無「不能清償債務或
    有不能清償之虞」之情形為斷。
(二)本件截至相關債權人陸續陳報債權額之時止，聲請人之債務
    至少已達3,819,881元，有債權人出具之陳報狀在卷可稽（
    本案卷頁63至67、77、81至83、87、99、107、153）。又聲
    請人主張其負債超過資產，且有不能清償債務或有不能清償
    之虞之事實，業據提出債權人清冊、財團法人金融聯合徵信
    中心查詢當事人綜合信用報告、綜合所得稅各類所得清單、
    全國財產稅總歸戶財產查詢清單、勞工保險被保險人投保資
    料表、全戶戶籍謄本、存摺影本、身心障礙證明、集保帳戶
    保管明細、收入切結書等件為證（司消債調卷頁17至37、本
    案卷頁123至129），並經本院調取保險資訊連結作業資料附
    卷可稽（本案卷頁25）。觀諸上開書證，可認聲請人靠打零
    工維生，月薪不固乙情為真；聲請人持有身心障礙證明，按
    月領有身心障礙津貼3,772元，亦經基隆市仁愛區公所以111
    年1月18日函、基隆市政府以111年1月22日函復屬實（本案
    卷頁75、95至97）；再考諸現今因疫情影響經濟之故，且聲
    請人於調查程序期日到院陳稱：日前已無法覓得臨時工作，
    僅憑政府補貼度日等語（頁160），本院認本件應以3,772元
    補助款作為衡量聲請人每月償債能力之基礎，尚與實情較符
    。此外，聲請人名下查無財產，其僅有之郵局存款帳戶內亦
    無餘額，無足清償債務；聲請人名下復無其他商業保險、投
    資，亦有上開金融機構、集保資料以佐，堪認聲請人現無可
    抵充上開債務之財產無訛。再衡聲請人收入拮据，其所提出
    每月必要生活支出13,500元（含租金、電話費、三餐及水電
    費），亦已低於消債條例第64條之2第1項規定以及衛生福利
    部公告之111年度台灣省每人每月最低生活費14,230元計算
    之每月必要支出17,076元（計算式：14,230元×1.2倍＝17,07
    6元）。職故，依聲請人之財產、收入及負債狀況，其顯有
    無法清償債務之情形，本院併審酌聲請人係於51年11月生，
    近60歲等情，堪認聲請人客觀上顯有不能清償債務之虞，而
    有藉助清算制度調整其與債權人間之權利義務關係，俾重建
    其經濟生活之必要。
(三)綜上所述，以聲請人之收入、財產情形，與其負債金額之差
    距，爰認聲請人客觀上已不能清償債務，而符合開始清算之
    要件。從而，聲請人之收入、財產既無法履行清償債務責任
    ，則聲請人主張有不能清償債務之情事，應屬實在。此外，
    聲請人復查無消債條例第6條第3項、第8條或第82條第2項所
    定駁回清算聲請之事由存在（參聲請人之前案索引卡查詢資
    料），則聲請人聲請清算，應屬有據。爰依首揭規定裁定開
    始本件清算程序。又本院參酌聲請人之債務高達3,819,881
    元（尚有陸續不斷產生之高額利息、違約金），佐以聲請人
    領有身心障礙證明，其距離勞動基準法所定之強制退休年齡
    65歲僅5年餘，其過去因債務問題與配偶分居多年，亦未受
    他人扶養各情，認聲請人之收入扣除必要生活費用後，應不
    敷清償清算程序之費用，難認進行清算程序有利於債權人及
    債務人（縱以聲請人過去尋有臨時工之工作，而有每月12,0
    00元之收入計算，仍低於每人每月最低生活費之必要支出，
    遑論清償清算程序之費用）。是依消債條例第85條第1項之
    規定，應於本院裁定開始清算程序之同時終止清算程序。
四、爰裁定如主文所示。
中　　華　　民　　國　　111 　年　　8 　　月　　26　　日
                  民事庭法  官  曹庭毓
以上正本係照原本作成。
開始清算程序之裁定不得抗告。如不服同時終止清算程序之裁定
，應於裁定送達後10日內，以書狀向本院提出抗告，並繳納抗告
費新臺幣1,000 元。
中　　華　　民　　國　　111 　年　　8 　　月　　26　　日
　　　　　　　　　　　　書記官　黃婉晴